【裁判字號】    97,婚,606
【裁判日期】    971225
【裁判案由】    離婚等
【裁判全文】
臺灣臺南地方法院民事判決               97年度婚字第606號
原      告  乙○○
被      告  甲○○
前當事人間請求離婚事件，經本院於民國97年12月11日言詞辯論
終結，判決如下：
    主      文
准原告與被告離婚。
訴訟費用新臺幣參仟元由被告負擔。
    事實及理由
一、原告主張：兩造於民國96年11月11日於臺南大飯店舉辦婚宴
    ，有結婚邀請卡為證，惟婚後原告多次要求被告協同至戶政
    事務所辦理結婚登記，均為被告所拒，且被告婚後疑似與他
    人過從甚密，冷落原告，兩造遂於97年7月12日簽立分居暨
    離婚協議書，然被告亦不願與原告至戶政機關辦理兩願離婚
    登記，再者，被告家人亦不同意兩造之婚姻，甚至於兩造結
    婚當日，當婚禮結束返回住處時，原告竟遭被告之母毆打，
    致原告受有左臉頰挫傷、紅腫之傷害，分居迄今已無夫妻情
    義，兩造婚姻已難以維持，爰依民法第1052條第2項之規定
    ，提起本件訴訟，且提出邀請卡、結婚程序單、分居暨離婚
    切結書、本院刑事傳票、身分證、診斷證明書、醫藥費收據
    、被告通話紀錄、結婚宴請照片、戶籍謄本為證，並聲明：
    如主文所示。
二、被告抗辯：兩造婚前已經同居，原告因為宗教關係，希望與
    被告有結婚儀式，所以兩造有辦理結婚儀式，有二人以上證
    人在場，但沒有辦理結婚登記，兩造曾於97年7月12日協議
    ，只是沒有辦理登記。被告亦同意以民法第1052條第2項判
    決離婚。
三、兩造不爭執之事項：
  (一)兩造於96年11月11日結婚，並於臺南大飯店辦理喜宴。
  (二)兩造於97年7月12日簽立分居暨離婚協議書，並分居迄今。
  (三)被告父母並不同意本件婚事。
四、得心證之理由：
  (一)查兩造於96年11月11日結婚，並於臺南大飯店辦理喜宴，婚
    姻關係現仍存續中之事實，業據原告提出結婚邀請卡及喜宴
    照片為證，且核與證人吳慶明證稱：「兩造確於96年11月11
    日下午6時在臺南大飯店二樓舉行婚禮，有公開儀式及兩人
    以上的證人來參加婚禮，有宣示兩造要成為夫妻的事實及囍
    字、禮服」等語相符，且為被告所不爭執，而依兩造結婚當
    時之民法第982條第1項規定，結婚只需有公開儀式、二人以
    上證明即成立，不以登記為成立要件，是兩造縱未辦理結婚
    登記，亦無阻於婚姻關係之成立，先此敘明。
  (二)按有民法第1052條第1項所列各款以外之重大事由，而難以
    維持婚姻者，夫妻之一方得請求法院判決離婚，民法第1052
    條第2項定有明文。次按婚姻係以誠摯相愛地共同生活為基
    礎，若此基礎已動搖，縱無激烈言詞或情感外遇，僅終日冷
    漠相對，維持婚姻關係之基礎即屬破裂，基於近代離婚立法
    例大多由有責主義而至破綻主義之趨勢，法院即應認定該情
    形屬難以維持婚姻之重大事由。
  (三)經查，原告主張上情，業據提出分居暨離婚切結書、臺灣台
    南地方法院刑事傳票影本、身分證影本、診斷證明書、醫藥
    費收據、被告通話紀錄為證，且核與證人即原告之母陳黃
    鑾證述：「96年11月11日下午6時兩造結婚典禮我有參加，
    並依照傳統習俗及儀式辦理，兩造婚後並同居於臺南飯店後
    方住處，剛開始兩造相處很好，但因為被告父母不喜歡原告
    ，結婚典禮結束後，原告就被被告母親打巴掌，半年後，就
    分居，有協議離婚，但沒有辦理登記，被告也不願去登記，
    之前兩造交往很久，現在沒有辦法繼續維持婚姻」等語相符
    （均見本院97年12月11日言詞辯論筆錄），且被告亦當庭表
    示同意與原告離婚之意，顯見兩造均無意願繼續維持本件婚
    姻關係，故兩造婚姻已存有重大事由難以維持，而此事由亦
    非僅可歸責於原告一方負責。從而，原告依據民法第1052條
    第2項之規定請求離婚，依法並無不合，應予准許。又因本
    案事證已臻明確，原告其餘主張陳述及所提之證據，不逐一
    論述。另本件訴訟費用為第一審裁判費新臺幣3,000元，爰
    命由敗訴之被告負擔。
五、結論：原告之訴為有理由，依民事訴訟法第78條、第87條第
    1項，判決如主文。
中    華    民    國    97    年    12    月    25    日
                      家事法庭    法  官  郭貞秀
以上正本係照原本作成。
如對本判決上訴，須於收受判決正本送達後20日內向本院提出上
訴狀，並繳納上訴費及附具繕本。
中    華    民    國    97    年    12    月    25    日
                                  書記官  鄭隆慶


司法院資訊處製作；財團法人民間司法改革基金會備份。
